【裁判字號】    99,交上易,476
【裁判日期】    991124
【裁判案由】    過失傷害
【裁判全文】
臺灣高等法院臺南分院刑事判決       99年度交上易字第476號
上  訴  人
即  被  告  陳許枝花
輔  佐  人  陳文啟
上列上訴人因過失傷害案件，不服臺灣雲林地方法院99年度交易
字第85號中華民國99年6月30日第一審判決（起訴案號：臺灣雲
林地方法院檢察署99年度偵字第982號），提起上訴，本院判決
如下：
    主  文
原判決撤銷。
陳許枝花犯過失傷害罪，處有期徒刑貳月，如易科罰金，以新臺
幣壹仟元折算壹日。
    事  實
一、陳許枝花於民國98年9月8日上午10點多，駕駛車號3251-UL
    號自用小貨車，沿雲林縣土庫鎮崙內里頂寮38號建物左側產
    業道路由西往東方向行駛，於同日上午10點30分許，行經該
    產業道路與崙內里頂寮38號建物前方產業道路之交岔路口時
    （丁字路口），許陳枝花本應注意汽車行駛至無號誌而無人
    指揮之交岔路口欲行右轉時，該處為未設標誌、標線或號誌
    劃分幹、支道線，且右側有建物擋住視線，陳許枝花應注意
    轉彎車應暫停讓直行車先行，且應注意此車前狀況，並隨時
    採取必要之安全措施，而依當時情況，天候晴、日間有自然
    光線、道路乾燥無缺陷、別無不能注意之情事，詎陳許枝花
    疏未注意及此，貿然右轉進入該交岔路口，適有未考領駕駛
    執照之張碧雲騎乘車號NUO-412號重型機車，自崙內里頂寮
    38號建物前方產業道路由南往北方向靠右行駛前來至該交岔
    路口處，亦疏未注意減速慢行，作隨時停車之準備，陳許枝
    花駕駛前開車輛左前車頭，因而碰撞張碧雲騎乘車輛車前菜
    籃，致張碧雲人車倒地，因此受有頭部外傷（顱骨缺損）、
    腦出血（蜘蛛網膜下腔出血）合併水腦症，致右側肢體乏力
    等傷害。陳許枝花於肇事後，在偵查機關知悉犯人前，即向
    前來處理事故之警察承認係肇事之人，而自願接受裁判。
二、案經張碧雲之子張再勝代行告訴暨雲林縣警察局虎尾分局報
    由臺灣雲林地方法院檢察署檢察官偵查起訴。
    理  由
一、本判決所引用之供述及非供述證據，經本院依法踐行調查證
    據程式，檢察官及被告均不爭執各該證據之證據能力，且迄
    本院辯論終結前未就證據能力聲明異議，又查無依法應排除
    其證據能力之情事，是後述所引證據自有證據能力，合先說
    明。
二、訊據被告陳許枝花，對上揭事實坦承不諱，惟辯稱伊當時已
    完成轉彎，告訴人才撞到，告訴人應為車禍之主因云云。
三、經查：
(一)、被告坦承發生本件車禍，核與代行告訴人張再勝於警詢、檢
    訊之指訴被告與其母親發生車禍等情相符，並有道路交通事
    故現場圖、調查報告表(一)、(二)、現場照片、車輛照片等附卷
    可稽。另關於被害人張碧雲騎乘機車之路線，依車輛撞擊部
    分判斷，係被告車輛左前側車燈部位撞擊被害人機車車頭前
    菜籃，參諸現場照片可見，被告車輛右轉彎時已佔據轉彎車
    道大部分面積，車頭尚未轉正，被害人車輛於碰撞後，倒在
    路旁電線桿（偵卷第13頁），堪信被害人張碧雲當時已靠右
    直行，且被告當時尚未完成轉彎動作甚明，被告所辯不足採
    信。
(二)、按「行經設有彎道、坡路、狹路、狹橋、隧道、學校、醫院
    標誌之路段、道路施工路段、泥濘或積水道路、無號誌之交
    岔路口及其他人車擁擠處所，或因雨霧致視線不清或道路發
    生臨時障礙，均應減速慢行，作隨時停車之準備」、「汽車
    行駛至交岔路口，轉彎車應讓直行車先行。」、「汽車行駛
    時駕駛人應注意車前狀況及兩車併行之間隔，並隨時採取必
    要之安全措施。」，道路交通安全規則第93條第1項第2款、
    第102條第1項第7款、第94條第3項分別定有明文。被告為考
    領有駕駛執照之汽車駕駛人，應注意遵守上開規定，而依卷
    附道路交通事故調查報告表(一)所載，當時天候晴、日間自然
    光線、路面乾燥、無缺陷、被告行車右側有建物擋住視線，
    被告更應注意上揭規定，當時並無不能注意之情事，冒然行
    駛，並致告訴人受有前揭傷害，足認被告之駕車行為確有過
    失無疑。至於告訴人未領有駕照、未戴安全帽、且未注意車
    前狀況，亦有疏失，惟被告之過失責任不能因而解免。本案
    事故經送請臺灣省嘉雲區車輛行車事故鑑定委員會鑑定肇事
    責任之歸屬，亦認「陳許枝花駕駛自小貨車，行經無號誌交
    岔路口，右轉彎車未暫停讓直行車先行，為肇事主因」、「
    張碧雲駕駛普通重機車，行經無號誌交岔路口，未減速慢行
    ，作隨時停車之準備，為肇事次因」有該委員會99年10月15
    日嘉雲鑑字第0995803618號函附鑑定意見在卷可稽，益徵被
    告之駕車行為有過失無訛。又告訴人因本案車禍，受有上揭
    之傷害，有財團法人彰化基督教醫院雲林分院診斷證明書、
    臺大醫院雲林分院診斷證明書附卷可稽。是被告之過失行為
    ，與告訴人之受傷結果間，具有相當因果關係，亦堪認定。
    綜上所述，本件事證明確，被告犯行洵堪認定。
四、核被告所為係犯刑法第284條第1項前段之罪，檢察官雖認被
    害人張碧雲受有重傷（引用法條為刑法第284條第1項過失致
    重傷罪），然據代行告訴人張再勝到庭陳稱張碧雲仍可推著
    輪椅行走，自己可以吃飯，也可以坐著聊天，會講話，但表
    達不好，會問人，手可以拿較輕的東西，左手可以提高，右
    手、右腳比較抬不高，坐在一般的椅子上可以自行站起來，
    比較矮的椅子則須他人攙扶，且被告於本院審理期日提出錄
    影光碟，經本院當庭播放，被害人已可持掃把、畚箕掃地，
    由上可見，張碧雲之身體狀況尚未達刑法第10條第4項第1款
    至第6款毀敗、嚴重減損或有重大不治或難治之重傷情事，
    自不能論以重傷。是檢察官所引應適用之法條尚有未洽，起
    訴法條應予變更。併予指明。
五、原審為被告論罪科刑之判決，固非無見，惟查被害人對於本
    件車禍，亦有過失，已如前述，原審認定被害人並無過失，
    即有違誤，又案發地點，被告行車方向右側有建物擋住視線
    ，原判決認定被告當時「無障礙物、視距良好」，即與事實
    不符，被告上訴意旨，以上揭事由指摘原判決不當，即有理
    由，自應予撤銷改判，本院審酌：被告犯後坦承犯行，態度
    尚稱良好，惟被告遲未能賠償被害人因此所受之損害，未獲
    得被害人之諒解，可見被告未因本案車禍而受有教訓，若給
    予緩刑，日後恐又輕忽交通安全而再次肇事。被告在產業道
    路之交岔路口未禮讓先行，強行右轉，撞擊來車，致被害人
    受有不輕之傷勢，其犯罪情節及犯罪所生之實害難認輕微。
    另參被告年事已高，仍以務農為業，生活狀況尚屬清苦，偶
    發犯罪，不宜強苛重刑，及其他一切情狀，量處如主文所示
    之刑，並諭知易科罰金之折算標準。
據上論結，應依刑事訴訟法第369條第1項前段、第364條、第299
條第1項前段、第300條，刑法第284條第1項前段、第41條第1項
前段、第62條前段，刑法施行法第1條之1第1項、第2項前段，判
決如主文。
本案經檢察官吳忠賢到庭執行職務。
中    華    民    國    99    年    11    月    24    日
                  刑事第五庭    審判長法  官  楊明章
                                      法  官  黃國永
                                      法  官  趙文淵
以上正本證明與原本無異。
不得上訴。
                                      書記官  呂宬樂
中    華    民    國    99    年    11    月    24    日
中華民國刑法第284條
（過失傷害罪）
因過失傷害人者，處6月以下有期徒刑、拘役或5百元以下罰金，
致重傷者，處1年以下有期徒刑、拘役或5百元以下罰金。
從事業務之人，因業務上之過失傷害人者，處1年以下有期徒刑
、拘役或1千元以下罰金，致重傷者，處3年以下有期徒刑、拘役
或2千元以下罰金。

司法院資訊處製作；財團法人民間司法改革基金會備份。
